臺灣桃園地方法院民事判決
109年度勞訴字第144號
原      告  劉家程  

            江龍雄  
            陳宏坤  

共      同
訴訟代理人  潘秀華律師
被      告  廣銘化工股份有限公司

法定代理人  章江森  
訴訟代理人  郭錦茂律師
上列當事人間請求給付工資事件，於民國111年1月21日言詞辯論
終結，本院判決如下：
      主      文
原告之訴及假執行之聲請均駁回。
訴訟費用由原告負擔。
      事實及理由
一、原告主張：原告劉家程自民國100年間起任職於被告，原告
    江龍雄、陳宏坤均自101年7月1日起任職於被告，分別擔任
    被告之總經理、經理、廠務部經理，任職初期被告均正常給
    付原告工資。嗣後被告以現金周轉困難為由，暫緩發給工資
    ，共積欠原告劉家程104年7月9日至108年6月30日薪資合計
    新臺幣（下同）132萬7283元、原告江龍雄104年9月5日至10
    7年7月31日薪資合計198萬2610元、原告陳宏坤104年8月18
    日至107年7月31日薪資合計204萬7420元。爰依兩造間僱傭
    契約之法律關係請求被告給付工資等語，並聲明：㈠被告應
    給付原告劉家程132萬7283元，及自109年7月9日起至清償日
    止，按年息5%計算之利息。㈡被告應給付原告江龍雄198萬26
    10元，及自109年9月5日起至清償日止，按年息5%計算之利
    息。㈢被告應給付原告陳宏坤204萬7420元，及自109年8月18
    日起至清償日止，按年息5%計算之利息。㈣原告願供擔保，
    請准宣告假執行。
二、被告則以：被告係由原告3人及訴外人黃信介合資設立，於
    原告請求給付工資之期間，黃信介擔任董事長，原告劉家程
    擔任總經理，原告陳宏坤擔任副總經理，原告江龍雄擔任經
    理，並均擔任被告之董、監事，為公司負責人，且原告上下
    班無須打卡，不接受公司人事考評，就自己業務執行有高度
    自主權，並非勞工。況原告劉家程104年7月9日至108年6月2
    3日間並未在被告公司工作，自無薪資請求權。又原告3人均
    於104年至107年向國稅局申報所得稅，衡理均已領取該等年
    度之薪資，原告主張被告積欠薪資違反經驗法則等語置辯，
    並聲明：㈠原告之訴及假執行之聲請均駁回。㈡如受不利判決
    ，願供擔保，請准宣告免為假執行。
三、原告主張原告劉家程自100年間起任職於被告，原告江龍雄
    、陳宏坤均自101年7月1日起任職於被告，原告劉家程擔任
    總經理，原告陳宏坤擔任副總經理，原告江龍雄擔任經理等
    情，業據提出104年至108年綜合所得稅各類所得資料清單為
    證（見本院卷一第25-33、37-43、47-53頁），且為被告所
    不爭執（見本院卷一第170頁），堪信為真實。
四、原告另主張兩造為僱傭契約，被告應依兩造間僱傭契約之法
    律關係給付短付工資一節，則為被告否認，並以前詞置辯。
    茲就本件之爭點析述如下：
  ㈠按所謂委任，係指委任人委託受任人處理事務之契約而言。
    委任之目的，在一定事務之處理。故受任人給付勞務，僅為
    手段，除當事人另有約定外，得在委任人所授權限範圍內，
    自行裁量決定處理一定事務之方法，以完成委任之目的。而
    所謂僱傭，則指受僱人為僱用人服勞務之契約而言。僱傭之
    目的，僅在受僱人單純提供勞務，有如機械，對於服勞務之
    方法毫無自由裁量之餘地，兩者之內容及當事人間之權利義
    務均不相同。勞基法所定之勞動契約，係指當事人之一方，
    在從屬於他方之關係下提供職業上之勞動力，而由他方給付
    報酬之契約，與委任契約之受任人，以處理一定目的之事務
    ，具有獨立之裁量權或決策權者有別，公司之員工與公司間
    係屬僱傭關係或委任關係，應以契約之實質關係為判斷。是
    僱傭契約與委任契約，雖均具勞務供給之性質，然在僱傭契
    約係以給付勞務之自體，為契約之目的；委任則以處理事務
    為契約之目的，其給付勞務僅為一種手段，且受任人之處理
    委任事務，雖亦須依委任人之指示，但有時亦有獨立裁量之
    權，此觀民法第535條、第536 條規定即明，因此，委任與
    僱傭之區別，應在於有無獲得授權而具備一定之自行裁量權
    。是以，當事人間所訂立契約類型究為何者，應自當事人間
    約定之契約目的、主要給付義務、是否有裁量權限等觀之，
    非單純以契約名稱論斷。
  ㈡次按勞動基準法所規定之勞動契約，係指當事人之一方，在
    從屬於他方之關係下，提供職業上之勞動力，而由他方給付
    報酬之契約，就其內涵言，勞工與雇主間之從屬性，通常具
    有：⑴人格從屬性：即受僱人在雇主企業組織內，對自己作
    息時間不能自由支配，勞務給付之具體詳細內容非由勞務提
    供者決定，而是由勞務受領者決定，受僱人需服從雇主權威
    ，並有接受懲戒或制裁之義務。⑵經濟上從屬性：即受僱人
    並非為自己之營業勞動而是從屬於他人，為該他人之目的而
    勞動，受僱人不能用指揮性、計劃性或創作性方法對自己所
    從事工作加以影響。⑶組織上從屬性：受僱人完全被納入雇
    主之生產組織與經濟結構體系內，並與同僚間居於分工合作
    狀態。是於判斷契約關係是否屬於勞動契約時，應就勞務供
    給契約約定內容中，勞工提供勞務之義務是否受雇主之指示
    ，是否由雇主決定勞工勞務給付之地點、時間及給付量、勞
    動過程等，勞工對於自己之作息時間是否不能自行支配，不
    能用指揮性、計畫性或創作性方法對於自己所從事工作加以
    影響，即勞務給付之具體詳細內容非由勞工自己決定，且在
    勞工有礙企業秩序及運作時雇主是否得施以懲罰，以拘束勞
    工服從工作規則維護企業之正常生產運作，勞工是否完全被
    納入雇主之經濟組織與生產結構中，其勞動力需賴雇主之生
    產設備始能進行，對雇主有經濟上之依賴性，從屬於雇主，
    為雇主之目的勞動等各項因素，作一綜合判斷。
  ㈢再依公司法第8條第1項、第2項、第192條、第202條、第216
    條、第222條規定，公司負責人包括股份有限公司之董事、
    監察人及經理人，公司與董事間之關係，除公司法另有規定
    外，依民法關於委任之規定，公司業務之執行，除公司法或
    章程規定應由股東會決議之事項外，均應由董事會決議行之
    ，另公司與監察人間之關係，亦從民法關於委任之規定，從
    而，股份有限公司之董事、監察人既為公司負責人，相對於
    受公司僱用之勞工而言，應屬於事業經營之負責人，亦即雇
    主。
  ㈣查被告公司於101年1月31日設立登記時，僅有董事陳郡瑢1人
    ，資本額100萬元，嗣於101年7月13日辦理增資、發行新股
    及改選董、監事，原告劉家程出資400萬元，持有被告股份4
    0萬股，並擔任監察人，原告江龍雄出資300萬元，持有被告
    股份30萬股，並擔任董事，原告陳宏坤出資200萬元，持有
    被告股份20萬股，並擔任董事等情，有經濟部商工登記公示
    資料查詢服務、被告101年7月13日股份公司變更登記表在卷
    可稽（見本院卷一第61、107-110頁)，此並為原告3人於本
    院訊問時所是認（見本院卷二第5-6、8-9、11-12頁），可
    見原告3人自始為被告公司之出資者，並為被告公司之股東
    及董事、監察人，其形式上意義即為雇主，而非單純受被告
    公司僱用之勞工。又經本院調取被告公司歷年股份有限公司
    變更登記表所附董事會議紀錄及簽到表（見本院卷第91-94
    頁），原告3人於任職被告期間，確實曾以董事身分出席並
    表決議案，可認原告3人實際上參與董事會運作，得依公司
    法第202條規定決議公司業務之執行，屬被告公司之權力機
    構，就提供勞務之內容具有自主權限。且原告3人為被告公
    司之董事或監察人期間，分別擔任被告總經理、經理等職，
    亦經原告劉家程、江龍雄、陳宏坤3人分別向本院陳稱：「
    於被告公司任職期間擔任總經理職務」、「我的職務名稱為
    廠務經理」、「我擔任經理職務」等語明確（見本院卷二第
    5、8、11頁），此並為被告所不爭執（見本院卷一第170頁
    ），另原告劉家程亦稱：「剛開始創立時有4位股東，薪水
    是4位股東決議」、「我們是4個股東一起決定如何工作及薪
    資」等語（見本院卷第5、8頁）、原告江龍雄稱：「股東間
    討論工作如何劃分，工資是我們4人口頭約定」等語（見本
    院卷第8頁）、原告陳宏坤陳稱：「我們4人是公司執行者」
    等語（見本院卷二第11頁）。據此，可知原告3人為被告出
    資人，為被告股東並為董事或監察人，分別擔任總經理、經
    理等職務，諸如工作時間、薪資及工作內容均由渠等股東決
    議行之，均係實際參與董事會運作及公司經營管理，足見原
    告並非擔任基層員工，係屬被告公司之共同經營階層，其擔
    任被告公司之總經理、副總經理、經理等職，係涉入公司業
    務之營運，對公司內部具有獨立指揮監督員工之權限，並非
    被告公司就特定之職位出缺而招聘之員工，亦未經一般員工
    之面試任用程序而錄用，原告之任務內容實無替代性，顯與
    一般員工不同，顯不具勞工之人格上從屬性。
　㈤此外，證人即被告之前法定代理人黃信介於本院審理時結證
    稱：「（原告3人聽從何人指揮監督？）他們三人也是主管
    ，通常是我們開會決議」等語（見本院卷二第49頁），可見
    原告3人並未有受指揮監督及服從指令而提供勞務之情事；
    另參以原告劉家程陳稱：「上下班不用打卡，請假是口頭請
    假」等語（見本院卷一第6頁）、原告江龍雄稱「上下班不
    用打卡，請假口頭說一下而已，請假薪水不會變少」等語（
    見本院卷二第9頁）、原告陳宏坤稱：「上下班不用打卡，
    請假口頭請，其他員工上下班需要打卡」等語（見本院卷二
    第12頁），及原告3人均稱任職期間沒有接受被告公司之考
    評等語（見本院卷二第14、15頁）。則原告3人未在被告公
    司打卡、簽到，請假僅需通知被告即可，足見其可自行支配
    工作時間，與一般勞工自己提供勞務，若無法提供勞務須辦
    理請假，受人事監督管理規範拘束顯有不同，又被告未曾給
    予原告考勤或懲戒，此亦可見原告未受被告之指揮監督，得
    自行決定作息時間、無庸服從工作規則，被告無權對其懲戒
    等事，兩造間應無勞動契約之人格從屬性。
　㈥又原告3人為被告公司之股東及共同經營階層，已如上述，是
    原告除受領報酬外，尚可依股東地位獲取或負擔被告公司所
    營業務所得之盈虧。且原告劉家程陳稱：「（為何未領取10
    4年7月9日至108年6月30日期間薪資，卻又於104年至108年
    申報所得稅？）因為公司當時沒有錢，我共體時艱」等語（
    見本院卷二第7頁），原告江龍雄陳稱：「基本上我們都沒
    有請假，會加班，但加班沒有加班費，因當時我們知道公司
    前景不錯，所以大家都想要努力將公司經營起來，所以我一
    人就兩個班，也從未想過要想加班費」等語（見本院卷二第
    9頁），黃信介亦證稱：「工作時間及薪資沒有固定，因為
    我及原告三人幾乎24小時都在公司，也住在公司」等語（見
    本院卷二第49頁），衡以原告3人及黃信介為被告付出心力
    、時間，並在被告艱難時機甘願長達4年未領取報酬，均可
    見原告係為分享被告公司之利潤而提供勞務，並非從屬於他
    人，非為他人之目的而勞動，與勞工工作所為利得，均屬於
    公司之情狀迥異，亦與一般勞工經濟上完全依賴對雇主提供
    勞務獲致工資以求生存之情況不同，而不具勞工之經濟上從
    屬性。
　㈦原告雖主張原告僅為掛名總經理、副總經理或經理職務，並
    非公司法第29條所委任之經理人云云，並舉行政院勞動部81
    台勞動一字第31990號函為佐，惟當事人所訂立之契約類型
    究為何者，主要應自當事人間主給付義務、權利等觀之，非
    單純以契約名稱論斷，原告3人任經理人職務，縱非依公司
    法第29條第1項第3款由董事出席及同意過半數行之，亦與認
    定兩造訂定之契約之目的，在於一定事務之處理或僅係勞務
    之給付無關。況被告公司事務，諸如工作時間、薪資及工作
    內容均由原告及黃信介4人決議行之，原告已實際參與董事
    會運作及公司經營管理，業如前述，被告事務既均由原告與
    黃信介股東4人決議決定，其各自擔任職務實難認非其4人決
    議所為，原告上開主張，並非可採。
　㈧至原告劉家程雖稱：「聽從董事長監督」等語（見本院卷二
    第6頁）、江龍雄稱：「工作上聽從總經理劉家程及陳宏坤
    指示」等語（見本院卷第9頁）、原告江龍雄稱：「我聽從
    總經理劉家程指揮監督」等語（見本院卷二第12頁）。惟被
    告將公司營運方針、經營方向約定由總經理或董事長決定，
    再由原告等人依其專業，於其受委任之業務範圍內，自行決
    定執行業務之方法細節，而為被告處理委任事務，藉此促進
    被告之發展與追求商業上利益，原告縱於部分涉及公司重要
    經營事項尚須核轉由董事長、總經理核定，或就部分事務需
    接受上級指示，應純屬為公司利益之考量而服從，亦並不影
    響原告就公司業務之推展及獨立性及其處理事務之獨立裁量
    空間可言，其仍可運用指揮性、計畫性或創作性，對自己所
    處理之事務加以影響，仍與勞動契約之受僱人在人格上及經
    濟上從屬於雇主，對雇主之指示具有規範性質之服從，迥然
    不同。原告上開所稱，無從認定兩造確實成立僱傭關係。
　㈨從而，兩造間並不具人格上、經濟上及組織上之從屬性，無
    以認定兩造間為勞動契約關係，則原告3人依僱傭契約之法
    律關係，請求被告給付積欠工資，即無理由。
五、綜上所述，原告依僱傭契約之法律關係，請求被告給付原告
    132萬7283元、給付原告江龍雄198萬2610元，給付原告陳宏
    坤204萬7420元，及法定遲延利息，均為無理由，應予駁回
    。原告之訴既經駁回，其假執行之聲請失其依據，併予駁回
    。　
六、本件事證已臻明確，兩造其餘攻擊、防禦方法及所提之證據
    ，經本院審酌後，認與判決之結果不生影響，爰不一一論列
    ，併此敘明。
七、訴訟費用負擔之依據：民事訴訟法第78條。  
中　　華　　民　　國　　111 　年　　2 　　月　　25　　日
                  勞動法庭    法　官　何宗霖
以上正本係照原本作成。　　　　　　　　　
如對本判決上訴，須於判決送達後 20 日內向本院提出上訴狀。
如委任律師提起上訴者，應一併繳納上訴審裁判費。
中　　華　　民　　國　　111 　年　　2 　　月　　25　　日
                              書記官  李慧慧